【裁判字號】    99,聲判,2
【裁判日期】    990208
【裁判案由】    聲請交付審判
【裁判全文】
臺灣士林地方法院刑事裁定               99年度聲判字第2號
聲  請  人  乙○○原名劉紹芸.
即告訴人
代  理  人  李國豪律師
被      告  甲○○
上列聲請人即告訴人因被告詐欺等案件，不服臺灣高等法院檢察
署檢察長於中華民國98年12月25日所為之98年度上聲議字第8120
號駁回再議之處分（原處分案號：臺灣士林地方法院檢察署98年
度偵字第2303、8616號），聲請交付審判，本院裁定如下：
    主  文
聲請駁回。
    理  由
一、按告訴人不服上級法院檢察署檢察長或檢察總長認再議為無
    理由而駁回之處分者，得於接受處分書後10日內委任律師提
    出理由狀，向該管第一審法院聲請交付審判；法院認交付審
    判之聲請不合法或無理由者，應駁回之；法院為前項裁定前
    ，得為必要之調查，刑事訴訟法第258 條之1 、第258 條之
    3 第2 項前段、第3 項，分別定有明文。
二、本件聲請人乙○○（原名劉紹芸）前以被告甲○○涉犯詐欺
    等案件，提起告訴，案經臺灣士林地方法院檢察署檢察官偵
    查終結，因認犯罪嫌疑不足，於民國98年10月21日以98年度
    偵字第2303、8616號為不起訴處分，聲請人不服，聲請再議
    ，經臺灣高等法院檢察署檢察長審核後，認再議為無理由，
    於98年12月25日以98年度上聲議字第8120號處分書駁回聲請
    ，聲請人於98年12月31日由其受僱人張忠勳收受處分書後，
    以檢察官未充分審酌聲請人提出之證據，於99年1 月9 日依
    法聲請交付審判等情，業經本院調閱臺灣高等法院檢察署98
    年度上聲議字第8120號、臺灣士林地方法院檢察署98年度偵
    字第2303、8616號卷宗核閱無訛，並有上開卷附臺灣高等法
    院檢察署送達證書及聲請人所提刑事聲請交付審判狀上本院
    收狀戳日期可稽，則揆諸前揭規定所示，聲請人向本院提起
    本件聲請，在程序上即屬適法，合先敘明。
三、次按刑事訴訟法增訂「聲請法院交付審判」制度，其目的無
    非係欲對於檢察官起訴裁量有所制衡，除貫徹檢察機關內部
    檢察一體之原則所含有之內部監督機制外，另宜有檢察機關
    以外之監督機制，由法院保有最終審查權而介入審查，提供
    告訴人多一層救濟途徑，有刑事訴訟法第258 條之1 立法理
    由可資參照，此乃以促使檢察官對於不起訴處分為最慎重之
    篩選，審慎運用其不起訴裁量權。是法院僅係就檢察機關之
    處分是否合法、適當予以審究，惟交付審判制度畢竟非屬審
    判程序之延伸，若法院於檢察機關憑以作成處分之卷證資料
    外，主動另行蒐集其他證據，則顯然有侵越檢察機關之職權
    ，形成違反彈劾原則（控訴機關與審判機關絕對分離）之情
    形。又法院審查聲請交付審判案件時，依刑事訴訟法第258
    之3 條第3 項規定「得為必要之調查」，其調查證據之範圍
    ，自應以偵查中曾顯現之證據為限；而同法第260 條對於不
    起訴處分已確定或緩起訴處分期滿未經撤銷因發現新事實新
    證據者得再行起訴之規定，其立法理由說明該條所謂不起訴
    處分已確定者，包括「聲請法院交付審判復經駁回者」之情
    形在內，是前述「得為必要之調查」，其調查證據範圍，更
    應以偵查中曾顯現之證據為限，不得就告訴人新提出之證據
    再為調查，亦不得蒐集偵查卷以外之證據，否則，將與刑事
    訴訟法第260 條之再行起訴規定，混淆不清，亦將使法院兼
    任檢察官而有回復「糾問制度」之虞；且法院裁定交付審判
    ，即如同檢察官提起公訴使案件進入審判程序，是法院裁定
    交付審判之前提，必須偵查卷內所存證據已符合刑事訴訟法
    第251 條第1 項規定「足認被告有犯罪嫌疑」檢察官應提起
    公訴之情形，亦即該案件已經跨越起訴門檻，否則，縱或法
    院對於檢察官所認定之基礎事實有不同判斷，但如該案件仍
    須另行蒐證偵查始能判斷應否交付審判者，因交付審判審查
    制度並無如同再議救濟制度得為發回原檢察官續行偵查之設
    計，法院仍應依同法第258 條之3 第2 項前段規定，以聲請
    無理由裁定駁回。
四、復按犯罪事實應依證據認定之，無證據不得認定犯罪事實；
    不能證明被告犯罪者，應諭知無罪之判決，刑事訴訟法第15
    4 條第2 項、第301 條第1 項分別定有明文。又事實之認定
    ，應憑證據，如未能發現相當證據，或證據不足以證明，自
    不能以推測或擬制之方法，為裁判基礎，最高法院40年台上
    字第86號判例意旨可資參照。而告訴人之告訴，係以使被告
    受刑事訴追為目的，是其陳述是否與事實相符，仍應調查其
    他證據以資審認，亦有最高法院52年台上字第1300號判例可
    資參照。是以，犯罪事實之成立除有被害人之指述外，仍應
    調查其他證據以資審認；若無積極證據可得認定犯罪事實，
    則應為有利於被告之認定。
五、聲請人聲請交付審判意旨略以：
  (一)聲請人係被告父親李者明之配偶、被告之繼母，被告父親李
    者明於95年7 月間逝世，依我國法律規定，配偶與子女均有
    繼承權，本件被繼承人李者明之財產應由聲請人、被告及被
    告胞弟共同繼承。聲請人與被告、被告之胞弟達成協議，將
    共同繼承之車輛乙輛（車牌號碼BCE-110 號）部分，予以變
    賣以玆作為被告父親之喪葬費使用，然因聲請人工作需求之
    緣故，無法陪同被告處理變賣上述機車之事宜，故委由被告
    代其處分轉賣，並約定待該機車賣出後，將賣得之價金交付
    予聲請人；又聲請人基於方便將身分證與印章均交由第三人
    高安國代為保管。惟被告得知聲請人將其身分證與印章交予
    第三人保管後，即向高安國表示因買賣機車需要聲請人身分
    證與印章，並諉稱已有買主欲買上述機車等語，致高安國陷
    於錯誤，而將聲請人之身分證與印章交付給被告，然被告竟
    未依聲請人之委託將上述機車賣（聲請書誤載為買）予他人
    ，而係以繼承過戶之名義，逕行偽造聲請人之簽名，將上述
    機車所有權過戶至其自身名下而侵占聲請人共同繼承之機車
    所有權，被告因此獲得機車三分之一所有權之利益，而使聲
    請人財產受有損害，是被告涉有刑法詐欺、侵占、背信、偽
    造文書罪嫌。
  (二)檢察官既認定聲請人與被告協議將機車變賣，所得價金交予
    聲請人做為補貼聲請人支出之殯葬費用，則聲請人委任被告
    之內容除將機車變賣外，尚包含應將所得價金交付聲請人，
    然被告卻未履行交付價金之義務，豈僅是民事糾紛而非背信
    之行為？
  (三)綜上，足證被告已涉犯刑事詐欺、背信、偽造文書、侵占等
    罪嫌，惟原臺灣士林地方法院檢察署檢察官不起訴處分書及
    臺灣高等法院檢察署處分書均以此乃雙方間民事糾葛等云云
    ，將本案予以不起訴處分及駁回再議之聲請，實屬不當，爰
    依法聲請交付審判並賜准為交付審判之裁定等語。
六、經查：
  (一)聲請人就其與被告間關於被告父親過世後遺留之上開機車係
    委由被告處理出售，出售之價金則補貼其所支出之喪葬費乙
    節，並不否認（見第2303號偵查卷第22、23頁），核與被告
    供述有與聲請人協議父親遺產之處理相符。
  (二)聲請人雖指僅係委託被告出售機車，並未同意被告於「車輛
    繼承協議書」中簽名、蓋章，被告係詐騙高國安而取得其所
    寄放之身分證、印章云云，而與被告辯稱有經過聲請人同意
    等詞相左，然聲請人亦陳稱：與被告協議時，有問被告把機
    車留下來開好不好，被告說不要，要賣掉等情（見第2303號
    偵查卷第22頁），再參酌聲請人所稱其與被告間另關於被告
    父親所遺留位於臺北縣汐止市房屋之處分亦有爭執乙節（見
    第2303號偵查卷第14頁），顯見被告與聲請人關於被告父親
    遺產之分配確有糾紛，則難僅以聲請人指訴之後僅同意出售
    前開機車，未同意過戶予被告名下之詞，遽認其二人口頭之
    協議內容為何，而指被告供稱經聲請人同意辦理機車過戶等
    詞不可採。
  (三)又證人高國安證稱因為聲請人要搬家比較忙，所以將身分證
    、印章等重要物品交給其保管等詞（見第2303號偵查卷第23
    頁），顯見證人高國安與聲請人間之關係密切，否則聲請人
    怎可能隨意將自身重要文件交給證人高國安保管？參以臺灣
    板橋地方法院檢察署98年度偵字第1319號不起訴處分書內容
    （被告為聲請人及證人高國安，見第2303號偵查卷第26頁）
    ，益徵證人高國安與聲請人間關係確係親密，則再議駁回意
    旨認證人高國安與聲請人熟稔，極易查證被告所告知之事是
    否屬實，而認定被告抗辯確實已獲聲請人授權乙節應堪採信
    部分，亦難認有何不符常情之處。證人高國安於偵查中證以
    當時找不到聲請人，直至交付證件予被告1 年多後之97年間
    被告與聲請人發生遺產糾紛時才告知聲請人等詞（見第2303
    號偵查卷第24頁），方與常情未合。
  (四)是原處分及再議駁回意旨認聲請人與被告間就前開被告父親
    遺留之機車應如何處分應有由被告處理之協議，而認被告將
    前開機車過戶至自己名下乙節並無法認定被告有自始為自己
    不法所有之意圖；至被告處分後應依雙方協議將處分之價金
    作為補貼聲請人支付喪葬費用使用，應由聲請人依循民事程
    序請求被告依雙方協議履行，尚難遽認被告有何詐欺犯行等
    語，即難認有何於法有違之情。
  (五)從而，本件既可認聲請人與被告間就前開被告父親遺留之機
    車應如何處分應有由被告處理之協議，則亦難認被告為將前
    開機車過戶至自己名下而以聲請人印章蓋用於車輛繼承協議
    書有何涉偽造文書犯行；另聲請人指被告未經其同意將前開
    被告父親遺留之機車過戶至自己名下之行為同時該當背信、
    詐欺、侵占罪嫌云云，然被告上揭行為並無法認定有自始為
    自己不法所有之意圖，已如前述，自無法該當於聲請人所指
    背信、詐欺、侵占等罪之主觀上構成要件。
  (六)綜上所述，並無證據足證被告有何偽造私文書、背信、侵占
    、詐欺取財等之犯行，聲請人僅以其主觀上立場，認被告對
    於其有前開犯行，對於所申告之事實，亦無法提出足至起訴
    門檻之證據佐證，而原不起訴處分書及聲請再議處分書既已
    詳予調查偵查卷內所存證據，並敘明所憑證據及判斷理由，
    認既無證據證明被告涉有聲請人所指訴犯行，尚難以聲請人
    之片面指訴，遽認被告有何偽造私文書、背信、侵占、詐欺
    取財等犯行；且原處分所載證據取捨及事實認定之理由，尚
    無違背經驗法則、論理法則及證據法則之情事。是原檢察官
    及臺灣高等法院檢察署檢察長以被告犯罪嫌疑不足，分別予
    以不起訴處分及駁回再議之聲請，對照卷內資料，於法並無
    違誤。本件聲請交付審判意旨仍執前詞，對於原處分加以指
    摘求予審判，非有理由，應予駁回。
七、末查，聲請人於提出本件交付審判聲請後，又於99年1 月22
    日以刑事補充交付審判理由狀補充：檢察官既認定事實為被
    告係因聲請人未將該屋出售變賣清償李者明債務，始與聲請
    人發生爭執，而聲請人未經解釋清楚，即欲離去，被告始以
    身體擋住門口，不欲聲請人離去。然而，縱使認為聲請人有
    上揭說明之義務，但被告此行為已構成刑法第304 條之罪甚
    明；且「你給我小心一點」乃屬公眾認為含有加害生命、身
    體、財產之恫嚇語言，足以使人心生畏怖，擔心害怕，然檢
    察官竟認此等言語屬中性之指訴，進而均與以不起訴之處分
    ，顯已違背社會大眾之法感等語。然聲請人於收受前開不起
    訴處分書後僅針對被告未經其同意將前開機車過戶至自己名
    下部分行為涉及偽造文書等罪嫌之事實聲請再議，亦即前述
    被告所涉妨害自由、恐嚇部分事實並未經聲請人聲請再議表
    明不服，有其刑事聲請再議狀在卷可憑（見臺灣高等法院檢
    察署98年度上聲議字第8120號卷第4 至6 頁），是聲請人指
    被告涉及妨害自由、恐嚇等犯行並未經上級法院檢察署檢察
    長或檢察總長認再議為無理由而駁回，亦有臺灣高等法院98
    年度上聲議字第8120號處分書可佐，聲請人就此部分聲請交
    付審判即於法未合，此部分之聲請並不合法，亦應併予駁回
    。
八、依刑事訴訟法第258 條之3 第2 項前段，裁定如主文。
中    華    民    國    99    年     2    月     8    日
                  刑事第七庭  審判長法  官  王美玲
                                    法  官  吳志豪
                                    法  官  黎惠萍
以上正本證明與原本無異
本件不得抗告。
                                    書記官  林志忠
中    華    民    國    99    年    2     月    8     日

司法院資訊處製作；財團法人民間司法改革基金會備份。
